【裁判字號】    95,訴,2325
【裁判日期】    950921
【裁判案由】    毒品危害防制條例
【裁判全文】
臺灣高雄地方法院刑事判決              95年度訴字第2325號
公  訴  人  臺灣高雄地方法院檢察署檢察官
被      告  甲○○
指定辯護人  莊進祥律師
上列被告因毒品危害防制條例案件，經檢察官提起公訴（95年度
偵字第8625號），本院判決如下：
    主  文
甲○○無罪。
    理  由
一、公訴意旨略以：被告甲○○明知海洛因為毒品危害防制條例
    第2 條第2 項第1 款所列管之第一級毒品，不得販賣，竟基
    於販賣海洛因之概括犯意，先於民國95年3 月16日14時許，
    在高雄市楠梓區青弘回收場內，以每包新台幣（下同）500
    元之價格，販賣海洛因1 包予丙○○；復於95年3 月17日14
    時30分許，在高雄市楠梓區青弘回收場內，仍以每包新台幣
    （下同）500 元之價格，販賣海洛因1 包予丙○○。嗣為警
    於95年3 月17日16時50分許，前往上址執行埋伏搜索時，當
    場查獲並扣得甲○○所有之0000000000之行動電話1 具及丙
    ○○所有之海洛因1 包（淨重0.06公克，空包裝重0.18公克
    ，起訴書誤載為毛重0.2 公克）。因認被告甲○○涉犯違反
    毒品危害防制條例第4 條第1 項之販賣第一級毒品罪嫌云云
    。
二、按犯罪事實應依證據認定之，無證據不得認定其犯罪事實；
    不能證明被告犯罪者，應諭知無罪之判決，刑事訴訟法第15
    4 條第2 項、第301 條第1 項分別定有明文。復按刑事訴訟
    上證明之資料，無論其為直接或間接證據，均須達於通常一
    般之人均不致有所懷疑，而得確信其為真實之程度，始得據
    為有罪之認定，若關於被告是否犯罪之證明未能達此程度，
    而有合理懷疑之存在，致使無從形成有罪之確信，根據「罪
    證有疑，利於被告」之證據法則，即不得遽為不利被告之認
    定，亦有最高法院76年度臺上字第4986號判例可資參照。
三、公訴意旨認被告甲○○涉犯販賣第一級毒品罪嫌，無非係以
    ：(1)證人丙○○於警詢及第1 次偵查中之供述、(2)證人苓雅
    分局偵查員乙○○及凱旋路派出所巡佐丁○○於偵查中之證
    述、(3)證人警員張訓壽、林宗澤之證述、(4)95年3 月17日案
    情蒐證照片，證明丙○○進入青弘回收場買海洛因之事實、
    (5)扣案丙○○所有之海洛因1 包扣押物品清單及法務部調查
    局鑑定通知書，為其論據。
四、訊據被告甲○○堅決否認有何販賣第一級毒品予丙○○之犯
    行，辯稱：我是在青弘回收場工作，我剛在那裡工作8 天，
    我沒有賣過毒品，而且也不認識丙○○等語。經查：
  (一)證人丙○○於95年3 月17日下午14時40分許經警查獲其身上
    攜有第一級毒品海洛因1 小包（淨重0.06公克，空包裝重0.
    18公克）之事實，業據其於警詢及本院審理中自承在卷（見
    高雄市政府警察局苓雅分局高市警苓分偵字第0950006074號
    刑案偵查卷宗第13背面、本院卷第88頁），且有法務部調查
    局95年5 月16日調科壹字第220023190 號鑑定通知書1 紙在
    卷可稽（見本院卷第21頁）。惟證人丙○○於95年4 月19日
    偵查中及本院審理中證稱：我去青弘回收場，剛騎車出來就
    被抓了。警察在我身上查到1 包海洛因，我是在後勁的1 家
    遊藝場向1 位「炳仔」買的，在警詢中及第1 次偵查中（內
    勤）所述並不實在，…未向被告購買毒品等語（見95年度偵
    字第8625號卷第75至76頁、本院卷第87頁），是證人丙○○
    業已否認有何向被告購買毒品之事實。雖其於警詢及95年3
    月18日偵查中，曾指稱：於95年3 月16日14時許及同年月17
    日14時30分許，在雄市楠梓區青弘回收場內，向被告購買第
    一級毒品海洛因各1 次云云（見前開警卷第14至15頁、上開
    偵卷第7 頁），然與其嗣後於偵查中及本院審理中證述之情
    節並不相同，則其於警詢及第1 次偵查中所為指述是否屬實
    ，已非無疑。
  (二)另員警於95年3 月17日16時50分許起，在高雄市楠梓區青弘
    回收場，執行搜索所扣得之注射針筒、海洛因52包、現金14
    ,300 元 、望遠鏡等物分別為案外人劉榮慶、謝孟谷2 人所
    有，業據其2 人於偵查中供承在卷（見95年度偵字第8625號
    卷第9 至11頁），且有搜索扣押筆錄、扣押物品目錄表各1
    分在卷可稽（見前開警卷第28至31頁），是既未於被告身上
    、其所持用之物品、車輛、所控制之處所查獲毒品海洛因，
    或販賣毒品所得之財物，實難逕認被告有何販賣毒品海洛因
    予丙○○之犯行。
  (三)證人即員警黃豐文固證稱：我確實有親眼看到丙○○向被告
    買毒品，他們2 人有交易的動作，丙○○的手和被告的手有
    接觸，從身上摸出東西後又有和丙○○的手再接觸1 次，這
    和一般進入回收場買東西的動作不一樣，但是否為毒品我們
    當時不能確定，後來我們在丙○○身上查獲毒品我們才知道
    ，我認為他們交易的東西是毒品云云（見本院卷第79頁）。
    惟其亦證稱：我是看到他們交易的動作，我沒有辦法確定丙
    ○○交錢給被告等語（見本院卷第79至80頁），則其既因距
    離過遠不能確定有丙○○確有交錢予被告，則其如何能確定
    被告交付予丙○○之物，確係嗣後由丙○○身上查獲之第一
    級毒品海洛因？況於查獲現場亦未自被告身上或其所持用之
    物品、乘坐之交通工具搜獲任何交易毒品現金之事實，亦如
    前述，實難逕以證人黃豐文之證述，即推認被告確有販賣第
    一級毒品海洛因之犯行。另前開警卷第22頁所附蒐證照片，
    其中編號2 照片之說明雖註明「丙○○接洽購買毒品」、編
    號8 照片雖註明「嫌疑人甲○○以望遠鏡向外觀察」，然該
    編號2 照片僅顯示丙○○進入青弘回收場，並非交易過程；
    編號8 照片中持望遠鏡向外觀察之人係案外人劉榮慶，並非
    被告等情，均據證人黃豐文到庭結證甚明（見本院卷第81
    至82頁），是以上開編號2 、8 之蒐證照片，均難據為不利
    被告之認定。
  (四)被告於遭員警押解至警方拘留所之過程中，曾向謝孟谷說不
    要害他，要講對他有利的話，並照他（即被告）的陳述向檢
    察官講，另外也有說要跟另外1 個女的證人說不要咬他（即
    被告）出來等語，固據證人即押解被告之警員張訓壽、林宗
    澤於偵查中證述甚明（見上開偵卷第105 頁）。惟上開言詞
    對話，雖有可能係被告要求他人不要指證其犯行，然亦不能
    排除係被告遭他人誣陷後，因而希望他人還其清白所致，故
    在無其他證據足以佐證被告確有販賣毒品與丙○○之情形下
    ，尚難憑前開語意不明之對話，推認被告係與謝孟谷、丙○
    ○勾串證詞，而欲脫免其販賣毒品之犯行。況被告及案外人
    劉榮慶、謝孟谷3 人均於95年3 月18日遭羈押並禁止接見通
    信在案，有其3 人之押票各1 紙在卷可稽（見本院95年度聲
    羈字第275 號卷第14至19頁），則事後被告如何能與謝孟谷
    、丙○○就證詞進行勾串，顯有疑問，故自難認丙○○事後
    （95年4 月19日檢察官第2 次訊問後）改為有利被告之證述
    ，係被告先前與之勾串證詞所致。
  (五)又刑事訴訟實務上對人之指認，乃由被害人或目擊證人指出
    實行犯罪行為之人，性質上屬供述證據。指認之正確性常受
    指認人本身觀察力、記憶力及真誠程度等因素所影響，考諸
    刑事訴訟法第159 條之1 至第159 條之3 規定被告以外之人
    所為審判外之陳述，須有可信之情況，始得作為證據之趣旨
    ，是如何由指認人為適當正確之指認，應視個案之具體情況
    定之。案發後之初次指認，無論係於司法警察（官）調查或
    檢察官偵查中所為，對案件偵查之方向甚或審判心證之形成
    ，常有重大之影響，自當力求慎重無訛，故除被告或犯罪嫌
    疑人係社會（地區）知名人士、與指認人熟識之人、現行犯
    、準現行犯或具顯著特徵、曾與指認人長期且近距接觸或其
    他無誤認之虞者，得單獨供指認外，皆應依訴訟制度健全國
    家之例，以「真人列隊指認」方式為之，不宜由單獨一人，
    或僅提供單一照片或陳舊相片，以供指認，更不得予以任何
    暗示、誘導，否則其踐行之指認程序即非適法，難認已具備
    傳聞法則例外之可信性要件，最高法院著有95年度訴字第39
    54、第3241號判決可資參照。查本件員警並未在青弘回收場
    或警局事先安排「真人列隊指認」，僅由員警黃豐文持照片
    數幀讓證人丙○○指認何人販賣毒品乙節，業據證人丙○○
    、員警黃豐文到庭結證在卷（見本院卷第77頁、第78至79頁
    、第88至89頁），是以丙○○指認被告之程序已不符前揭判
    決所揭示之意旨。雖證人丁○○證稱：曾在（青弘）回收場
    讓丙○○指認被告、謝孟谷、劉榮慶，係何人販賣毒品予伊
    云云（見本院卷第84頁）。然此為丙○○所否認，亦與證人
    黃豐文上開結證之情節未合，尚難採為不利被告之認定。又
    丙○○係於案發當日始與被告初次見面之事實，亦據其證述
    甚明（見本院卷第86至87頁），且卷內亦無證據可憑以認定
    丙○○與被告事先已相互認識，則證人丙○○既與被告素眛
    平生，又無證據足以證明丙○○何以知悉被告有販賣海洛因
    之訊息，是丙○○於警、偵指認被告為其販賣毒品之人應屬
    誤認，已可確認。
五、綜上所述，公訴人所指之前揭事證，既均無法使本院形成被
    告甲○○涉犯販賣第一毒品犯行之確信心證。此外，復查無
    其他積極證據，足資證明被告犯有公訴人所指之犯行，是被
    告甲○○販賣第一級毒品犯罪即屬不能證明。從而，自應為
    被告甲○○無罪之諭知。
據上論斷，應依刑事訴訟法第301條第1項前段，判決如主文。
本案經檢察官戊○○到庭執行職務。
中    華    民    國    95    年    9     月    21    日
                  刑事第八庭    審判長法  官  李政庭
                                      法  官  王俊彥
                                      法  官  李育信
以上正本證明與原本無異。
如不服本判決，應於收受送達後10日內向本院提出上訴書狀。
中    華    民    國    95    年    9     月    21    日
                                      書記官  廖佳玲


司法院資訊處製作；財團法人民間司法改革基金會備份。
